臺灣臺中地方法院刑事判決　　　　　　　　　　　　九十三年度交訴字第一一六號
　　公　訴　人　臺灣臺中地方法院檢察署檢察官
　　被　　　告　乙○○
右列被告因業務過失致死案件，經檢察官提起公訴（九十三年度偵字第一四九七號、
第一三０五號），本院判決如左：
    主  文
乙○○被訴業務過失致死部分無罪，被訴業務過失傷害部分公訴不受理。
    理  由
甲、無罪部分
一、公訴意旨略以：被告乙○○係甲○○○○業有限公司之營業大貨車司機，平日以
    駕車載送資源回收物品為業，為從事駕駛業務之人。其於民國九十二年三月二十
    一日上午，駕駛車牌號碼ＳＪ—五○八號營業大貨車從事資源回收工作結束，沿
    臺中縣太平市○○路六九九巷由東往西方向行駛，欲返回太平市家中。於同日上
    午十時許，途經臺中縣太平市○○路六九九巷（為閃光黃燈，該路段未劃有行車
    分向線）與光德路四五八巷口（為閃光紅燈）之閃光號誌交岔路口時，原應注意
    汽車行駛至交岔路口，其行進應遵守燈光號誌之指示，而號誌為閃光黃燈時，車
    輛應減速接近，注意安全，小心通過，且應注意車前狀況，隨時為必要之安全措
    施及行車速度在未劃設車道線或行車分向線之道路，市區時速不得超過四十公里
    。而依當時情形，又無不能注意之情事，竟疏未為前揭之注意，貿然未減速慢行
    即以時速超速三十公里之速度通過該交岔路口，適同一時、地，有陳竑洲騎乘車
    牌號碼ＨＬ九—四二九號重機車後載葉嘉豪，沿臺中縣太平市○○路四五八巷由
    北往南方向行駛，亦應注意汽車行駛至交岔路口，其行進應遵守燈光號誌之指示
    ，而號誌為閃光紅燈時，車輛應減速接近，先停止於交岔路口，讓幹道車優先通
    行後，認為安全時，方得續行，而依當時情形，又無不能注意之情事，竟疏於注
    意，未讓幹道車先行，即貿然通過上開交岔路口，由於雙方均有上述之疏失，致
    乙○○於前揭路口處發現陳竑洲後載葉嘉豪共騎機車駛來時，已避煞不及，二車
    即於該路口處發生碰撞，致陳竑洲與葉嘉豪人車倒地後，陳竑洲因而受有頭部外
    傷、顱內出血等傷害，經送醫急救後仍於九十二年三月二十一日中午十二時二分
    死亡；而葉嘉豪則受有頭部外傷併顱底骨骨折及氣腦、臉部挫傷併撕裂傷、左眼
    外傷性視神經病變、腹部挫傷、壓力性潰瘍、雙側股骨骨折、左側脛、腓骨及骨
    盆骨折等傷害（業務過失傷害部分業據告訴人丁○○當庭並具狀撤回告訴）。案
    經陳竑洲之父丙○○告訴偵辦，因認被告涉有刑法第二百七十六條第二項之業務
    過失致死罪嫌云云。
二、按犯罪事實應依證據認定之，無證據不得認定犯罪事實；又不能證明被告犯罪或
    其行為不罰者，應諭知無罪之判決，刑事訴訟法第一百五十四條第二項第三百
    零一條第一項分別定有明文。次按告訴人之告訴，係以使被告受刑事訴追為目的
    ，是其陳述是否與事實相符，仍應調查其他證據以資審認，始得為被告不利之認
    定；又刑事訴訟上證明之資料，無論其為直接或間接證據，均須達於通常一般之
    人均不致有所懷疑，而得確信其為真實之程度，始得據為有罪之認定，若其關於
    被告是否犯罪之證明未能達此程度，而有合理懷疑之存在，致使無從形成有罪之
    確信，根據「罪證有疑，利於被告」之證據法則，即不得遽為不利被告之認定（
    最高法院五十二年台上字第一三００號判例、七十六年台上字第四九八六號判例
    意旨參照)。
三、本件公訴人認被告涉有業務過失致死罪嫌，無非以告訴人丙○○之指訴及被告自
    承以時速三、四十公里之速度行駛，而被告行向號誌為閃光黃燈，表示警告，車
    輛應減速接近，注意安全，小心通過，且肇事地點為一巷道交岔路口，兩側均有
    建築物而致視距不良，被告應更加謹慎，且被告亦自承經常行經該路段，對該路
    之各交岔路口等路況均十分熟悉，是並無何不能注意之情事，詎被告竟疏未注意
    及此，未減速慢行即貿然以超越速限之三十幾公里車速通過該路口（被告在前揭
    未劃有行車分向線之光興路六九九巷時速限制為三十公里），以致閃避不及而肇
    事，此外並有道路交通事故現場圖一紙、道路交通事故調查報告表乙份、現場照
    片十八張等附卷可稽。另本件車禍被害人陳竑洲因此受傷死亡，亦經檢察官督同
    檢驗員相驗屬實，製有相驗筆錄、相驗屍體證明書、驗斷書在卷可憑，被告自應
    負過失責任等為其主要論據。
四、訊據被告乙○○堅決否認有何過失犯行，辯稱：當時我也是有按喇叭我才過，該
    注意的我也都有注意，但是還是發生了，那條路沒有很大，我都三檔，我有稍微
    踩煞車，到路口前有看到被害人等語。則首應審究者為車禍如何發生。
（一）本件依警方所繪製之道路交通事故調查表顯示，被告之大貨車所留煞車痕跡其
      度為三公尺，依一般公路汽車煞車距離、行車速度對照表換算，被告之行車速
      度應不到時速三十公里，被告雖稱其速度為時速三、四十公里，惟此僅為約數
      ，被告並未能明確陳述其時速究為若干，且一般駕駛人亦不可能隨時留意時速
      表之確實時速，而以被告所稱有踩煞車之情形，其應有減低速度，而被告之行
      車速度究為若干除其自白外並無其他證據足資佐證，且與實際煞車距離換算之
      時速並不相符，故尚難以被告之自白做為被告超速之唯一證據，故被告是否確
      有超速之情，已不能無疑。
（二）而對於車禍究如何發生，訊之被告始終堅稱：「他們說後面有人在追他們」、
      「他直接衝出來」、「有一個騎機車的在追他，所以他快速通過」各等語，核
      與證人賴柏銘於警詢中所稱：「大約九時五十九分許我在長億高中附近加油站
      看見陳竑洲後載一位葉家豪被一輛騎機車共兩人（雙載）而葉家豪被機車後面
      之人拿安全帽打安全帽（後腦）」、告訴人丙○○於警詢中所稱：「據我兒子
      同學口述，有一不明車號之機車在我兒子機車後面追打，導致我兒子發生事故
      」等情相符。而依卷附之道路交通事故調查表及現場、車損相片觀察，陳竑洲
      之機車於通過路口時，並未留下任何煞車痕跡，且於兩車產生碰撞後，又向其
      行駛方向前進（往南）並留下十五點五公尺長之刮地痕，足見陳竑洲之車速甚
      快。而依兩車碰撞後，陳竑洲之機車並未向被告行駛方向（向西）倒地，應可
      見兩車碰撞時，被告之大貨車已不具何前進推力，而陳竑洲所載之葉家豪倒地
      後造成全身多處嚴重骨折等傷害，陳竑洲本人則在其倒地處留有大灘血跡，足
      證其人車倒地時尚有甚大之衝力。陳竑洲若在進入路口時能減速慢行，兩車縱
      使發生碰撞，亦可能不會造成重大傷亡。再依被告之大貨車受損位置為左前角
      ，而非離二車較近之右前角或較突出之車前位置，陳竑洲之機車受損位置則非
      車頭而係左側車身判斷，陳竑洲應已閃過被告車頭，因其仍意圖強行切入光興
      五九七巷，故因而閃避不及，故二車產生碰撞，故被告前開所辯，應屬非虛，
      陳竑洲應有遭遇急迫情況而必須強行通過路口之情形。而本件經送台灣省台中
      縣區車輛行車事故鑑定委員會鑑定及台灣省車輛行車事故覆議鑑定委員會覆議
      結果，前開鑑定委員會認本件應非單純車禍案件，前開覆議委員會分析意見則
      認為「依據卷附警繪圖與現場、車損照片等跡證資料，並參酌證人賴柏銘警訊
      之證詞研析，本會認為：陳竑洲無駕照駕駛重機車，因被後方另輛機車追打，
      快速由閃光紅燈之支線道突然衝出，致左側車身勾撞已煞停之洪大貨車左前角
      而肇事，應為本案之原因」，有二會覆函可稽，益證本件車禍之發生應係陳竑
      洲之突然進入路口所產生。被告進入路口時既已看到陳竑洲之機車，且已有減
      速慢行，於二車碰撞時亦已煞停，難認被告有未警戒前方之情形，且亦乏確實
      證據證明被告有超速之情，尚難認被告有可過失可言。本件應係陳竑洲不顧路
      況情形執意進入並通過路口所造成，而此種異於常情之駕駛行為，實非正常行
      駛於道路之被告所能防範。綜上所述，被告所辯係陳竑洲突然衝入路口致肇事
      故，應可採信。
(三)、綜前所述，本件告訴人既未在場，亦未能明確指述被告有何過失；且公訴人所
      舉證據及本院調查所得，被告雖有超速之可能，惟尚不足以使本院對此與車禍
      發生之有無因果關係卻除合理之懷疑，而達確信之程度；本件復難認被告有未
      注意車前狀況並隨時採取必要安全措施之過失，揆諸前揭證據法則，即不得遽
 為不利被告之認定，自應為被告無罪之諭知。
乙、不受理部分：
一、公訴意旨另認被告乙○○於上開時地，因過失發生車禍同時肇致被害人葉家豪受
    有頭部外傷併顱底骨骨折及氣腦、臉部挫傷併撕裂傷、左眼外傷性視神經病變、
    腹部挫傷、壓力性潰瘍、雙側股骨骨折、左側脛、腓骨及骨盆骨折等傷害，且經
    告訴人即葉家豪之父丁○○提出告訴，因認被告並涉有刑法第二百八十四條第二
    項前段之業務過失傷害罪嫌云云。
二、按告訴乃論之罪，告訴人於第一審辯論終結前得撤回其告訴，又告訴經撤回者，
    應諭知不受理之判決，刑事訴訟法第二百三十八條第一項、第三百零三條第三款
    ，分別定有明文。
三、本件被告乙○○經檢察官依刑法第二百八十四條第二項前段之過失傷害罪起訴，
    依刑法第二百八十七條前段之規定，須告訴乃論。茲據告訴人丁○○當庭並具狀
    撤回其告訴，揆諸首開說明，爰不經言詞辯論，諭知不受理之判決。
丙、據上論斷，應依刑事訴訟法第三百零一條第一項前段、第二百零三條第三款，判
    決如主文。
本案經檢察官戊○○到庭執行職務。
中　　　華　　　民　　　國　　九十四　　年　　　四　　　月　　 十一 　　日
           台灣台中地方法院交通法庭
                                          審判長法官
                                                法官
                                                法官
右正本證明與原本無異
如不服本判決應於送達後十日內向本院提出上訴狀
                                          書記官
中      華      民      國    九十一    年      五      月    二十二    日
